臺灣士林地方法院民事裁定　　　　　 100年度司養聲字第58號
聲　請　人　謝紅衛
　　　　　　謝樂怡
上　1　人
法定代理人　周春發
　　　　　　謝紅新
上　2　人
代　理　人　李雙紅
上列聲請人等聲請認可收養事件，本院裁定如下：
    主  文
認可謝紅衛於中華民國100年4月12日收養謝樂怡為養女。
程序費用由聲請人負擔。
    理  由
一、本件聲請意旨略以：聲請人謝紅衛（收養人，女，民國62年
    9 月26日生）與大陸地區人民謝樂怡（被收養人，女，西元
    2007年1 月23日生）於民國100 年4 月12日經由謝樂怡之法
    定代理人周春發、謝紅新代為及代受意思表示訂立書面收養
    契約，約定由收養人收養被收養人為養女，並經被收養人之
    生母謝紅新、生父周春發之同意，亦經大陸地區湖南省邵陽
    市民政局准予收養，並由湖南省邵陽市寶慶公證處公證在案
    ，且經中華民國財團法人海峽交流基金會認證屬實。又收養
    人具有正當職業及相當財產，確有扶養被收養人之能力，為
    此聲請認可收養等語，並提出戶籍謄本、收養公證書、大陸
    地區收養登記證、財團法人海峽交流基金會證明、健康檢查
    表、財產資力證明、警察刑事紀錄證明及照片等件為證。
二、按收養之成立依各該收養者被收養者設籍地區之規定；收養
    之效力依收養者設籍地區之規定，臺灣地區與大陸地區人民
    關係條例第56條第1 項、第2 項分別定有明文。本件收養人
    為臺灣地區人民，被收養人為大陸地區人民，依照上開規定
    ，本件收養自應符合臺灣地區及大陸地區之法律規定始得認
    可，合先敘明。
三、經核，被收養人謝樂怡係收養人謝紅衛之外甥女，且收養人
    與被收養人間並無民法第1079條第2 項及臺灣地區與大陸地
    區人民關係條例第65條所列各款情形，亦與大陸地區之收養
    法令無違，並獲大陸地區湖南省邵陽市民政局准予收養，且
    被收養人之生母謝紅新、生父周春發亦同意出養等情，有上
    開證據在卷可稽，並經收養人、被收養人法定代理人之代理
    人李雙紅到庭陳明無訛。又經本院函囑臺北市政府社會局進
    行訪視結果，據覆略以：「一、收養人現況：1.收養人謝小
    姐現年37歲，欲收養其姐姐之婚生女- 謝樂怡。根據謝小姐
    提供於2010年11月健康檢查資料顯示，謝小姐健康情形良好
    ，無任何資料顯示其不適任擔任養母的角色。2.謝小姐於19
    99年與陳先生結婚，但自2009年4 月陳先生因罹患肝癌過世
    ，目前她仍保持單身，且未有再婚的計劃。3.謝小姐目前於
    某家包子店，從事販售的工作，月收入約新台幣2 萬元。她
    在中國及台灣兩地有店面租金與房屋租金的收入，共計約新
    台幣317,000 元。4.謝小姐獨自住在一36.8坪公寓中，此為
    謝小姐之自購住宅。居住空間有三房二廳一衛，空間規劃整
    齊，收納得宜。目前謝小姐安排樂怡來台灣生活初期，她將
    安排與孩子同睡一間臥房。當孩子能獨立時，才會安排孩子
    獨自睡一間臥房。另外，案家靠近學校、生活商圈、公車站
    ，生活機能佳且交通方便。5.根據謝小姐2010年12月警察刑
    事紀錄證明資料顯示，謝小姐在台灣無任何犯罪紀錄。6.謝
    小姐的親友為其支持網絡，但謝小姐缺乏連結正式資源的經
    驗。二、出養必要性：因生父母居住於大陸，本會無法進行
    訪視，故無法評估出養之必要性。三、試養情形：謝小姐自
    樂怡出生後，一直有與孩子接觸、相處的機會。且會安排每
    年一次約三個月的休假時間，至大陸與樂怡短暫生活數日，
    且每個禮拜一次以訊息關心樂怡的生活。她自述與孩子短暫
    生活期間，她能與樂怡建立信任且親密的親子關係，彼此關
    係融洽。四、綜合評估與建議：1.評估謝小姐確實有意願成
    為樂怡的養母，且她預計連結相關資源協助她能勝任養母的
    角色。2.謝小姐於收養前，已規劃樂怡就學的安排，以及協
    助樂怡如何融入台灣的生活，評估謝小姐能針對樂怡目前成
    長之所需，做好完善的準備。3.謝小姐有親友資源的協助，
    且支持謝小姐收養的理念與想法，其中謝小姐的父親將與樂
    怡一同至台灣，協助她們共同適應收養後生活。4.雖然謝小
    姐自述她有與樂怡互動的經驗，且她能與樂怡建立信任之親
    子關係，但謝小姐未有實際養育孩子的經驗，且尚無法完全
    觀察謝小姐實際教養樂怡的狀況，以及謝小姐對於如何告知
    樂怡身世的實際行動與規劃。評估未來可持續了解謝小姐與
    樂怡的互動狀況，以及謝小姐是否能了解孩子的性格，給予
    孩子合適的教養，並能針對依孩子不同的成長階段，適當的
    告知孩子的身世背景，給予謝小姐所需的協助。5.目前謝小
    姐獨自居住在內湖區，約一36.8坪之公寓中。目前謝小姐獨
    自睡一間臥房。樂怡來台灣生活初期，考量孩子適應新環境
    的需要，她將安排與孩子同睡一間臥房。未來當孩子能獨立
    時，才會安排孩子獨自睡一間臥房。但謝小姐沒有規劃明確
    的時間，以安排孩子的獨立生活空間。故未來可持續追蹤謝
    小姐對於樂怡獨立生活空間的安排。6.綜合上述，因生父母
    居住於大陸，無法進行訪視，故無法評估出養之必要性。另
    外，收養人謝小姐有收養樂怡的意願，且謝小姐能提供樂怡
    於經濟上的支持，但謝小姐為新手母親，尚缺乏實際養育孩
    子的經驗，且被收養人仍居住在大陸，因此，無法依觀察謝
    小姐與樂怡實際互動的情形，評估謝小姐親子照顧的能力，
    僅能依謝小姐自述了解她與樂怡互動狀況，以及她的教養態
    度。且根據收養公證書資料顯示，大陸已認可謝小姐成為被
    收養人的養母，但無法清楚生父母是否有出養之必要性，故
    請自行酌定。」等語，有臺北市政府社會局函附之個案摘要
    表在卷可稽。另查，本件被收養人生父母經濟狀況不佳無力
    扶養，且將被收養人出養給收養人謝紅衛為養女，並在大陸
    地區完成收養認可手續，是以出養人之經濟能力與家庭環境
    ，無法提供被收養人妥善之照護，堪認本件應有出養之必要
    性。此外，本件收養人已到庭陳明：我很喜歡被收養人，被
    收養人生下來扶養費都是我負責的，因為被收養人現在無法
    來臺灣，如果法院認可我收養被收養人，我會帶他來臺灣跟
    我住，也有規劃。又小孩生下來就叫我媽媽等語無誤（見本
    院100 年5 月24日非訟事件筆錄），可見收養人亦有將被收
    養人接至台灣共同居住生活之具體計劃。故本院參酌前揭訪
    視評估報告，審酌收養人之親職能力、經濟能力、收養動機
    、教養計劃等情事，認由收養人收養被收養人為養女，應符
    合被收養人之最佳利益，且與臺灣地區及大陸地區法律規定
    尚無不合，本件收養依法應予認可。
四、依非訟事件法第21條第1 項前段、第23條，民事訴訟法第85
    條第1 項前段，裁定如主文。
五、如不服本裁定，應於裁定送達後10日內，以書狀向本院提出
    抗告狀，並繳納抗告費新臺幣1,000 元。
中    華    民    國   100    年    7     月    14    日
                  家事庭司法事務官